臺灣高等法院民事裁定                100年度家抗字第160號
抗  告  人  林瓊玉
            林政毅
上列抗告人因與相對人林淑芬間請求分擔遺產債務事件，聲請法
官迴避，對於中華民國100 年7月29日臺灣基隆地方法院100年度
家聲字第138號所為裁定提起抗告，本院裁定如下：
    主      文
抗告駁回。
抗告程序費用由抗告人負擔。
    理      由
一、抗告意旨略以：(一)原裁定所適用最高法院29年抗字第56號
    判例及最高法院69 年台抗字第457號判例，不當擴張民事訴
    訟法第32條之射程範圍，致同法第33條第1項第2款條文中所
    稱「法官有前條所定以外之情形」，文義體例射程範圍受不
    當限縮而生法律漏洞，有違憲法上「公平法院」之憲法原則
    ，且民事訴訟法已於民國88年及91年分別修正若干條文，就
    審理對象及程序結構，已然重組，前開兩號判例意旨業已無
    法涵攝有關民事訴訟法新修訂調整處分權主義及辯論主義所
    含內容、命題，顯因法令情事變更，致上開兩號判例意旨與
    民事訴訟法修正所揭「協同主義」衝突，應不予援用，原裁
    定有法律上適用違法。(二)法庭並無應配置法警之法律規定
    ，且本件係屬公開法庭審判，法警係受承審法官何怡潁事先
    宣召進入法庭以藉機不當干涉以圖影響抗告人言詞上之攻擊
    防禦，進而影響判決結果，且原裁定未查明承審法官有無宣
    告法警進入法庭之合法理由，遽認其無明示法警禁止抗告人
    發問無須記明筆錄，調查證據顯有疏漏，原裁定明知法警係
    屬「物理之強制力量」，足使當事人產生心理恐懼壓力，因
    之無法順利行使言詞辯論權利，所為侵害方法顯然大於上開
    兩號判例所稱「訴訟指揮失當」，原裁定遽認抗告人聲請無
    據予以駁回，認定事實有誤，求為廢棄原裁定並判命法官何
    怡潁迴避等語。
二、按民事訴訟法第33條第1 項第2 款所謂足認法官執行職務有
    偏頗之虞之情形，係指法官於訴訟標的有特別利害關係，或
    於當事人之一造有密切之交誼或嫌怨，或基於其他情形客觀
    上足疑其為不公平之審判者而言；若僅憑當事人之主觀臆測
    ，或不滿意法官進行訴訟遲緩，或認法官指揮訴訟欠當，則
    不得謂其有偏頗之虞（最高法院29年抗字第56號、69年台抗
    字第457號判例意旨參照）。且此種迴避原因，依同法第 34
    條第2 項及第284條之規定，應自為聲請之日起3日內提出能
    即時調查之證據以釋明之（最高法院93 年台抗字第266號裁
    判意旨參照）。
三、經查，抗告人為本件聲請係以法官何怡穎係臺灣基隆地方法
    院100年度基家簡字第6號請求分擔遺產債務事件承審法官（
    後改分為同院100年度家訴字第56號，下稱系爭事件），於1
    00年6月16 日開庭時，明知非有記載筆錄為理由，否則不得
    以法警干涉訴訟當事人之發言或陳述，發生法警未得承審法
    官訴訟指揮卻擅自禁止抗告人林政毅發問外，同時亦未記明
    筆錄此項訴訟指揮之行使理由，顯然承審法官故意侵害，有
    濫用訴訟指揮權力而違反法院組織法第93條之規定，致抗告
    人司法上享有之言詞辯論訴訟權利受有損害，為此依民事訴
    訟法第33條第1項第2款及同條第2 項後段規定，聲請承審法
    官迴避云云。惟查，系爭事件審理時，承審法官有無宣告法
    警進入法庭之合法理由，以及禁止抗告人發問是否應記明筆
    錄，俱屬承審法官訴訟指揮之職權行使，抗告人如認有妨礙
    其為陳述或辯論之違法情形，雖得依民事訴訟法第201 條規
    定提出異議，然此與首揭說明所謂法官於訴訟標的之利害關
    係，或與當事人間之交誼或嫌怨等足認法官執行職務有偏頗
    之虞等客觀情形有別，並非得聲請法官迴避之事由。此外，
    抗告人復未能提出可供法院可即時調查之證據，釋明承審法
    官有其他客觀上足疑其為不公平審判之情事，自難認有執行
    職務偏頗之虞之聲請迴避事由。原裁定駁回抗告之聲請，核
    無違誤，抗告意旨指摘原裁定不當，求予廢棄，為無理由，
    應予駁回。
四、據上論結，本件抗告為無理由，爰裁定如主文。
中    華    民    國   100    年    9     月    26    日
                    民事第二庭
                        審判長法  官  吳謙仁
                              法  官  李瓊蔭
                              法  官  張松鈞
正本係照原本作成。
本裁定除以適用法規顯有錯誤為理由外，不得再抗告。如提起再
抗告，應於收受後10日內委任律師為代理人向本院提出再抗告狀
。並繳納再抗告費新台幣1千元。
中    華    民    國   100    年    9     月    26    日
                              書記官  周淑靜